【裁判字號】    95,交易,477
【裁判日期】    950818
【裁判案由】    業務過失傷害
【裁判全文】
臺灣臺中地方法院刑事判決             95年度交易字第477號
公  訴  人  臺灣臺中地方法院檢察署檢察官
被      告  甲○○
上列被告因業務過失傷害案件，經檢察官提起公訴（95年度偵字
第5901號），被告於準備程序中就被訴事實為有罪之陳述，受命
法官於聽取當事人之意見後，由本院合議庭裁定以簡式審判程序
審理，判決如下：
    主    文
甲○○從事業務之人，因業務上之過失傷害人，處有期徒刑伍月
，如易科罰金，以銀元佰元即新台幣玖佰元折算壹日。
    犯罪事實
一、甲○○以駕駛營業用小客車為業，係從事駕駛業務之人，其
    於民國94年8月1日凌晨，駕駛車號547-NK號營業用小客車，
    沿台中縣大里市○○路由南往北方向行駛，於同日凌晨1時
    22分許，行經速限60公里之國光路與德芳南路交岔路口時，
    本應注意汽車行駛至交岔路口，其行進、轉彎應遵守燈光號
    誌之指示，且行車速度應依速限之規定，而依當時狀況天候
    為晴天、該路段夜間有照明、路面無缺陷、無障礙物、視距
    良好，並無不能注意之情事，竟疏未注意，於其行進方向之
    交通號誌已變換為禁止通行之紅燈指示時，猶以時速70公里
    之速度闖越交岔路口，其自小客車左前車角撞擊丙○○（原
    名簡翎宇）所騎乘車號SEJ-185號、沿德芳南路由西往東方
    向行駛之機車右側，丙○○因而人車倒地，受有右側股骨幹
    骨折、右側肱骨大結節骨折之傷害。甲○○肇事後，立即報
    警處理，並於台中縣警察局霧峰分局員警到場時，陳述肇事
    經過而願接受裁判。
二、案經丙○○訴由台中縣警察局霧峰分局報告台灣台中地方法
    院檢察署檢察官偵查起訴。
    理    由
一、上開事實，業據被告甲○○於警詢、偵訊及本院審理時坦承
    不諱，其並於警詢時供稱：「直行至肇事路口時，我行駛在
    中間車道要左轉，但看到左轉箭頭燈已變紅燈，且左右兩側
    都有停車，看不到丙○○所騎乘之機車，所以兩車直接撞上
    」等語（警卷第2頁），核與告訴人丙○○指述之事故發生
    情節相符，復有台中縣警察局霧峰分局道路交通事故現場圖
    、事故調查報告表(一)、(二)、談話紀錄表各1份、現場照片10
    張附卷可資佐證。按汽車行駛至交岔路口，其行進、轉彎，
    應遵守燈光號誌或交通警察之指示；行車速度，依速限標誌
    或標線之規定，道路交通安全規則第102條第1項第1款、第
    93條第1項前段分別定有明文；又按行車管制號誌各燈號顯
    示之意義如左：二箭頭綠燈：箭頭綠燈表示僅准許車輛依箭
    頭指示之方向行駛‧‧‧五車輛面對圓形紅燈表示禁止通行
    ，不得超越停止線或進入路口，車輛面對與圓形紅燈同亮之
    箭頭綠燈時，得依箭頭綠燈之指示行進，道路交通標誌標線
    號誌設置規則第206條亦定有明文，被告為已考領駕照之駕
    駛人，對上開規定自應知之甚詳，而依卷附道路交通事故調
    查報告表所載，肇事路段速限為60公里，且事發當時天候晴
    、夜間有照明、路面無缺陷、無障礙物、視距良好，並無不
    能注意情事，以當時之主客觀狀況，被告行進方向之左轉箭
    頭綠燈已轉換成紅燈，表示已不得左轉，更不得直行，被告
    猶以時速70公里之速度闖越圓形紅燈，以致於交岔路口內與
    告訴人發生碰撞而肇事，其對本件事故之發生為有過失，至
    為明確。再者，告訴人因本件車禍受有右側股骨幹骨折、右
    側肱骨大結節骨折之傷害，有財團法人仁愛綜合醫院診斷證
    明書1份在卷可參，此與被告之過失行為間有相當因果關係
    。本件事證明確，被告之過失犯行堪以認定，應依法論科。
二、論罪科刑部分：
  (一)被告自承於事故發生當時以駕駛計程車為業等語（95年度偵
    字第5901號卷第7頁），其所駕駛者復為黃色營業用自小客
    車，被告為從事業務之人，因駕駛過失致告訴人成傷，核其
    所為，係犯刑法第284條第2項前段過失傷害罪。
  (二)按行為後法律有變更者，適用行為時之法律。但行為後之法
    律有利於行為人者，適用最有利於行為人之法律，刑法第2
    條第1項定有明文。查被告行為後，刑法及刑法施行法業於
    94年2月2日經總統以華總一義字第09400014901號令修正公
    布，並於95年7月1日施行。是以：
  刑法第284條第2項之業務過失傷害罪，法定刑為1年以下有
    期徒刑、拘役或銀元1千元以下以下罰金。修正後刑法第33
    條第5款規定「罰金：新台幣1千元以上，以百元計算之。」
    ，與修正前刑法第33條第5款規定「罰金：1元以上。」不同
    。比較新舊法結果，以舊法較有利於行為人，新法之規定對
    被告並無較為有利之情形，故依刑法第2條第1項前段規定，
    本案關於刑法第284條第2項之法定刑罰金部分，自應適用行
    為時之法律即修正前刑法第33條第5款規定決定其罰金部分
    之法定刑。
  查被告肇事後立即報警處理，並於台中縣警察局霧峰分局員
    警到場時，陳述肇事經過而願接受裁判等情，業據其於本院
    審理時供承明確，並為告訴人所是認，核與自首要件相符。
    又查被告行為後，刑法第62條前段關於自首之規定業經修正
    公布，修正前刑法第62條前段係規定：「對於未發覺之罪自
    首而受裁判者，減輕其刑」，與修正後規定：「對於未發覺
    之罪自首而受裁判者，得減輕其刑」不同，將「必減」其刑
    改為「得減」其刑，此項變動影響行為人之刑罰法律效果，
    比較新舊法之結果，以修正前舊法規定為「必減」其刑，較
    有利於行為人，從而，應適用修正前刑法第62條前段之規定
    ，減輕其刑。
  被告於本件犯罪時之修正前刑法第41條第1項前段係規定：
    「犯最重本刑為5年以下有期徒刑以下之刑之罪，而受6個月
    以下有期徒刑或拘役之宣告，因身體、教育、職業、家庭之
    關係或其他正當事由，執行顯有困難者，得以1 元以上3元
    以下折算一日，易科罰金。」，被告行為時之易科罰金折算
    標準，修正前罰金罰鍰提高標準條例第2條前段（現已刪除
    ）規定，就其原定數額提高為100倍折算1日，則本件被告行
    為時之易科罰金折算標準，應以銀元300元折算1日，經折算
    為新台幣後，應以新台幣900元折算為1日。惟修正後刑法第
    41 條第1項前段則規定：「犯最重本刑為5年以下有期徒刑
    以下之刑之罪，而受6個月以下有期徒刑或拘役之宣告者，
    得以新台幣1,000元、2,000元或3,000元折算1日，易科罰金
    。」比較修正前後之易科罰金折算標準，以95年7月1日修正
    前之規定，較有利於被告，則應依刑法第2條第1項前段，適
    用修正前刑法第41條第1項前段規定，以銀元3百元即新台幣
    9百元定其易科罰金之折算標準。
  (三)爰審酌被告素行尚佳，其過失程度、告訴人所受傷害、其犯
    罪後尚能坦承犯行，態度良好，惟迄今未能與告訴人達成和
    解、賠償損害等一切情狀，量處如主文所示之刑，並諭知易
    科罰金之折算標準，以示懲儆。
據上論斷，依刑事訴訟法第273條之1第1項、第299條第1項前段
，刑法第2條第1項、刑法第284條第2項前段、修正前刑法第62條
前段、修正前刑法第41條第1項前段，罰金罰鍰提高標準條例第1
條前段、修正前罰金罰鍰提高標準條例第2條，現行法規所定貨
幣單位折算新台幣條例第2條，判決如主文。
本案經檢察官乙○○到庭執行職務。
中    華    民    國    95    年    8     月    18    日
                        刑事第二庭 法  官  陳姵君
右正本證明與原本無異。
如不服本判決，應於送達後十日內向本院提出上訴狀（須附繕
本），上訴於臺灣高等法院臺中分院。
                                   書記官  莊金屏
中    華    民    國    95    年    8     月    18    日
附錄論罪科刑法條
中華民國刑法第284條
因過失傷害人者，處六月以下有期徒刑、拘役或五百元以下罰金
，致重傷者，處一年以下有期徒刑、拘役或五百元以下罰金。
從事業務之人，因業務上之過失傷害人者，處一年以下有期徒刑
、拘役或一千元以下罰金，致重傷者，處三年以下有期徒刑、拘
役或二千元以下罰金。


司法院資訊處製作；財團法人民間司法改革基金會備份。
